臺灣新竹地方法院刑事裁定
110年度聲再字第7號
聲  請  人
即受判決人  姜智棋


                    （現於法務部矯正署泰源技能訓練所執行中）
上列聲請人即受判決人因違反毒品危害防制條例案件，對於本院
民國100年9月6日100年度訴字第176號、第212號第一審確定判決
（偵查案號：100年度偵字第3131、3132、3133、3134、3135、3
136、3320、3739、3740、5443、5444、5474號；追加起訴案號
：100年度偵字第3724號），聲請再審，本院裁定如下：
    主    文
再審之聲請駁回。
    理    由
一、聲請意旨略以：聲請人因違反毒品危害防制條例案件，經本
    院以100年度訴字第176號、第212號判決判處有期徒刑18年
    ，共3罪（下稱原確定判決），原確定判決有關附表編號1部
    分即聲請人共同販賣第一級毒品予證人張益謙部分，理由記
    載「為證人張益謙所是認」，是原判決自行解讀臆測之詞，
    完全逸脫證人張益謙於原審審理時之證詞原意，證人張益謙
    於原審審理時經交互詰問時明確證稱：①不會向陳盈潔、聲
    請人買毒品，②張益謙、陳盈潔是長期共同一起互相提供毒
    品施用之關係，不必相互付錢，且是陳盈潔無償提供毒品次
    數較多，③張益謙、陳盈潔交換毒品而無牟利是常態，④該次
    張益謙事先是叫陳盈潔救他拿海洛因給他止毒癮，海洛因是
    免費的，⑤張益謙在電話並沒有事先跟陳盈潔表態要交換毒
    品，只叫陳盈潔提供海洛因救他，⑥彼此交換毒品均不會去
    賺對方的錢，⑦張益謙明確表示我就是販賣毒品之人，所以
    知道交換毒品陳盈潔沒有從中賺取利益。又證人張益謙於原
    審審理證詞全文詳實說明，此次交換安非他命是他本人臨時
    之決定，並不存在陳盈潔之前在電話中與張益謙有該交換毒
    品之合意約定，在在顯示陳盈潔是出於無償轉讓之本意而提
    供海洛因予張益謙。另依據聲請人及陳盈潔警詢內容及監聽
    譯文可證，陳盈潔絕對沒有在電話中交待聲請人，如果張益
    謙有給安非他命就收下等內容，故聲請人完全不知張益謙會
    丟一包安非他命進車內便立即離開，而證人張益謙於原審審
    理時之證詞已說明當時聲請人與張益謙二人互動時間不到5
    秒便立即離開，因為證人張益謙擔心其父親返家，且證明聲
    請人在交付海洛因之當下沒有問證人張益謙安非他命，是證
    人張益謙直接丟給聲請人就馬上騎機車走人，二人完全沒有
    任何對話。聲請人所呈之新證據，包括原審100年8月16日審
    判筆錄有關證人張益謙之證詞、共同被告陳盈潔之證述、聲
    請人之陳述，及聲請人、共同被告陳盈潔於100年3月17日警
    詢中之陳述、證人張益謙使用門號0000000000號行動電話之
    通話譯文、簡訊共5則，綜合上開新事證與卷內先前之證據
    綜合判斷，足以確知聲請人始終無有償讓與之交換行為，主
    觀上確無營利之意圖犯意，足認聲請人受毒品危害防制條例
    第4條第1項販賣第一級毒品有罪判決，應受輕於原判決所認
    罪名之判決，上開新事證均於案情有重大關係且未經審酌，
    爰依刑事訴訟法第420條第1項第6款、第3項規定聲請再審等
    語。
二、按聲請再審，由判決之原審法院管轄，刑事訴訟法第426條
    第1項定有明文。所謂原審法院，指審理事實之法院而言。
    查本件聲請人因共同販賣第一級毒品案件，經本院以100年
    度訴字第176號、第212號判決判處有期徒刑18年，共3罪，
    聲請人提起上訴後，於101年2月15日該案第二審審理程序中
    當庭表示撤回上訴，並書立撤回上訴聲請書，全案因而於10
    1年2月15日確定。而原確定判決附表八編號3部分，經最高
    法院以107年度台非字第41號判決撤銷改判有期徒刑9年，然
    觀諸聲請人聲請再審狀所載，係對於原確定判決附表八編號
    1，即聲請人共同販賣第一級毒品予證人張益謙部分聲請再
    審，此有本院調閱之上開確定判決全案卷宗、臺灣高等法院
    被告前案紀錄表、上開案號之刑事判決、聲請再審狀各1份
    附卷可參。是以，參照前開法條及說明，本件實體確定判決
    係第一審法院即本院之原確定判決附表八編號1部分，本件
    本院自有再審之管轄權。而原確定判決附表八編號2、3部分
    ，聲請意旨並未指摘有何聲請再審之理由，自不在本院審就
    之列，合先敘明。
三、按有罪之判決確定後，因發現新事實或新證據，單獨或與先
    前之證據綜合判斷，足認受有罪判決之人應受無罪、免訴、
    免刑或輕於原判決所認罪名之判決者，為受判決人之利益，
    得聲請再審；第1項第6款之新事實或新證據，指判決確定前
    已存在或成立而未及調查斟酌，及判決確定後始存在或成立
    之事實、證據，刑事訴訟法第420條第1項第6款、第3項分別
    定有明文。準此，所謂「新事實」或「新證據」，須具有未
    判斷資料性之「新規性」，舉凡法院未經發現而不及調查審
    酌，不論該事實或證據之成立或存在，係在判決確定之前或
    之後，就其實質之證據價值未曾予評價者而言。如受判決人
    提出之事實或證據，業經法院在審判程序中為調查、辯論，
    無論最終在原確定判決中本於自由心證論述其取捨判斷之理
    由；抑或捨棄不採卻未敘明其捨棄理由之情事，均非未及調
    查斟酌之情形。通過新規性之審查後，尚須審查證據之「顯
    著性」，此重在證據之證明力，由法院就該新事實或新證據
    ，不論係單獨或與先前之證據綜合判斷，須使再審法院對原
    確定判決認定之事實產生合理懷疑，並認足以動搖原確定判
    決而為有利受判決人之蓋然性存在。而該等事實或證據是否
    足使再審法院合理相信足以動搖原有罪之確定判決，而開啟
    再審程式，當受客觀存在的經驗法則、論理法則所支配，並
    非聲請人任憑主觀、片面自作主張，就已完足。如聲請再審
    之理由僅係對原確定判決之認定事實再行爭辯，或對原確定
    判決採證認事職權之適法行使，任意指摘，或對法院依職權
    取捨證據持相異評價，縱法院審酌上開證據，仍無法動搖原
    確定判決之結果者，亦不符合此條款所定提起再審之要件（
    最高法院109年度台抗字第263號、109年度台抗字第401號裁
    定同此見解）。而採證認事、取捨證據及證據證明力之判斷
    ，乃事實審法院之職權，法院就調查證據之結果，本於自由
    心證之原則為斟酌取捨，是證據之證明力如何，係屬法院之
    職權範圍，原確定判決既已就本案相關卷證予以審酌認定，
    並敘明理由，倘其證據之取捨並無違反論理或經驗法則，即
    難認其所為之論斷係屬違法。
四、經查：
  ㈠聲請意旨所稱之新證據，包括原審100年8月16日審判筆錄有
    關證人張益謙之證詞（100年度訴字第176號卷二第65至105
    頁）、共同被告陳盈潔之證述、聲請人之陳述（100年度訴
    字第176號卷二第127至145頁），及聲請人、共同被告陳盈
    潔於100年3月17日警詢中之陳述（100年度偵字第3135號卷
    第12至34頁、100年度偵字第3134號卷第6至25頁）、證人張
    益謙使用門號0000000000號行動電話與共同被告陳盈潔使用
    門號0000000000號行動電話之通話譯文、簡訊共5則（100年
    度偵字第3320號卷第117頁），無非係判決確定之前卷內已
    存在之證據，業經原法院在審判程序中為調查、辯論，有原
    審審判筆錄可佐（100年度訴字第176號卷二第65至105、127
    至145頁、卷三第109至110、117頁），雖上開證據最終在原
    確定判決中未採為有利於聲請人之認定，然並不具備新規性
    之要件。
  ㈡而本件原確定判決附表八編號1部分，係綜合證人張益謙於警
    詢、偵查中之證述、證人張益謙使用門號0000000000號行動
    電話與共同被告陳盈潔使用門號0000000000號行動電話之通
    話譯文、簡訊等證據資料互為參佐，認定聲請人係犯毒品危
    害防制條例第4條第1項之販賣第一級毒品罪，且對於聲請人
    、共同被告陳盈潔於本院原審所辯各節、證人張益謙於本院
    原審審理時之證詞何以不足採取，亦已依憑卷內證據資料於
    理由內詳為指駁說明。所為論斷說明，與卷內訴訟資料悉無
    不合，是本院原審本其自由心證對證據予以取捨及判斷，並
    無違背一般經驗法則及論理法則之情事甚明。
  ㈢又原確定判決係依據下列事證，認定聲請人確有於如原確定
    判決附表八編號1所示之時間、地點，共同販賣第一級毒品
    海洛因予證人張益謙：
　⒈證人張益謙於警詢中指稱：…是我打電話給陳盈潔，要跟她換
    毒品，我拿安非他命0.78公克左右跟她換0.2公克的海洛因
    ，99年12月3日1時1分姜智棋將海洛因交給我，約在湖口鄉
    明德街與新湖路口交易等語（100年度偵字第3320號卷第115
    頁反面至116頁正面）；復於偵查中證稱：是我打電話給陳
    盈潔，要跟被告陳盈潔買海洛因，後來是被告姜智棋拿給我
    ，我們約在湖口鄉新湖國中的萊爾富見面交易，被告姜智棋
    交給我0.3、0.4公克的量，1小包，以夾鏈袋包裝，我交給
    姜智棋安非他命0.7、0.8公克的量，也是1小包，以夾鏈袋
    包裝，我當場跟被告姜智棋互相交換毒品，我知道被告陳盈
    潔、姜智棋是男女朋友，所以被告姜智棋出面交貨我覺得很
    正常，譯文後面的簡訊，利姐就是指陳盈潔，當時我在家裡
    ，擔心我父親快回家，我無法出門，所以我就催促被告陳盈
    潔趕緊送海洛因過來，我要溜出去，最後一則簡訊是交易完
    畢，當時我很失望，因為我給被告姜智棋甲基安非他命的量
    太多，被告姜智棋給我海洛因的量太少，不符比例，所以我
    傳簡訊給被告陳盈潔，抱怨我給被告姜智棋新臺幣（下同）
    2,000元安非他命的量，但被告姜智棋只有給我1,000元海洛
    因的量。因為我施用海洛因成癮，但是我沒有海洛因的話，
    就會拿甲基安非他命去換海洛因，我之前有跟被告陳盈潔他
    們換過，所以這次我拿甲基安非他命去換海洛因，他們也不
    會覺得奇怪，我換海洛因的量都是換一張或兩張的量，所以
    電話中就不會對交易的量講很具體等語（100年偵字第3320
    號卷第275至276頁），證人張益謙已就該次交易情形於警詢
    、偵查中詳細證述明確。
　⒉再就該次證人張益謙使用門號0000000000號行動電話與共同
    被告陳盈潔使用門號0000000000號行動電話之通訊監察譯文
    、簡訊觀之（100年度偵字第3320號卷第117頁），第1則通
    話係證人張益謙與被告陳盈潔約定交易地點，被告陳盈潔並
    告知被告姜智棋已前往；第2則通聯則係被告陳盈潔與被告
    姜智棋確認本次交易地點在新湖國中，第3則及第4則簡訊則
    係證人張益謙催促被告陳盈潔盡快交易，第5則簡訊則係交
    易完成後，證人張益謙發覺所得之第一級毒品海洛因數量太
    少，故以簡訊向被告陳盈潔抱怨，被告陳盈潔、姜智棋雖辯
    稱此係互易而非販賣，惟由證人張益謙之簡訊提及：「利姐
    （被告陳盈潔之舊名為陳俞利）...這是一張還是兩張的東
    西，千萬不要跟我說這是兩張的東西...不然我倒貼一張，
    現在外面男生很貴...」等語，證人張益謙於本院審理時亦
    自承一張、兩張是指1,000、2,000，而男生是甲基安非他命
    等情（100年度訴字第176號卷二第81頁），觀諸上開簡訊內
    容，顯然證人張益謙認為此次交易，其所付出之對價明顯較
    購得第一級毒品海洛因之數量甚多，如以金錢衡量，有吃虧
    1,000元等情。
　⒊又販賣毒品之所謂販賣行為，係行為人基於營利之目的，而
    販入或賣出毒品而言。販賣毒品者，其主觀上須有營利之意
    圖，且客觀上有販賣之行為即足構成，至於實際上是否已經
    獲利則非所問。即於有償讓與他人之初，係基於營利之意思
    ，並著手實施，而因故無法高於購入之原價出售，最後不得
    不以原價或低於原價讓與他人時，仍屬販賣行為。必也始終
    無營利之意思，縱以原價或低於原價有償讓與他人，方難謂
    為販賣行為，而僅得以轉讓罪論處（最高法院93年度台上字
    第1651號判決足資參照）。且毒品危害防制條例所稱之「販
    賣」，係指有償之讓與行為，包括買賣與交換（互易）；即
    性質為有償之交換（互易）行為，仍屬上述條例所稱之「販
    賣」範疇（最高法院94年度台上字第333號判決意旨參照）
    。參酌上開實務見解及證人張益謙之證述、被告陳盈潔與證
    人張益謙之通聯紀錄，在在顯示證人張益謙此次係與被告陳
    盈潔聯絡交易第一級毒品海洛因，而由被告姜智棋交付第一
    級毒品海洛因等情明確，應可認定。
　㈢再按關於證據之取捨、證據證明力之判斷，以及事實有無之
    認定，均屬事實審法院之職權，倘其取捨判斷與認定，並不
    違背論理法則及經驗法則，當事人尚不得僅因法院最終判決
    結果與其想像不一致，而逕認定事實審法院對證據的審酌有
    所違誤。又法院依據調查結果，認定事實，對證據何者可採
    ，何者不可採，即證據之證明力如何，係屬法院依自由心證
    判斷之職權，並非聲請再審之事由，法院即使對於證據之評
    價與受判決人所持相異，亦屬法院自由心證之範疇。又供述
    證據之一部，認為真實者予以採取，並非法則所不許，且採
    信同一證人之部分證言時，當然排除其他部分之證言，此為
    法院取捨證據法理上之當然結果。原確定判決既已就本案全
    卷證據資料詳予審酌，並參酌相關實務見解及證人張益謙於
    警詢、偵查中之證述、證人張益謙使用門號0000000000號行
    動電話之通訊監察譯文、簡訊，認定聲請人於99年12月3日1
    時許在新竹縣湖口鄉新湖國中前之萊爾富超商，有將價值1,
    000元、重量0.3公克第一級毒品海洛因交付，張益謙則交付
    價值2,000元、重量0.7至0.8公克之第二級毒品甲基安非他
    命，認聲請人有共同販賣第一級毒品予張益謙之犯行。聲請
    意旨因法院最終判決結果與其想像不一致，指摘原確定判決
    所為之證據取捨、判斷為自行解讀臆測之詞，洵無可採。聲
    請意旨置原確定判決所為明白論斷於不顧，無視於證人張益
    謙於警詢、偵查中對其不利之證述，仍持已為原確定判決指
    駁之陳詞再事爭辯，本院自難僅憑聲請人之己見，恣意對案
    內證據持相異之評價，即認為具有聲請再審之理由。
　㈣綜上所述，聲請人聲請再審並未提出新事實、新證據，亦未
    指明其他符合再審事由之要件，端憑己見，任意指摘原確定
    判決有所違誤，於法顯有未合。本件聲請人聲請再審之理由
    ，核與刑事訴訟法第420條第1項各款得聲請再審之要件不符
    ，是聲請人再審之聲請為無理由，應予駁回。
五、按109年1月8日修正公布，同年月10日施行之刑事訴訟法增
    訂第429條之2前段規定，聲請再審之案件，除顯無必要者外
    ，應通知聲請人及其代理人到場，並聽取檢察官及受判決人
    之意見。其立法意旨係為釐清聲請再審是否合法及有無理由
    ，故除顯無必要者外，如依聲請意旨，從形式上觀察，聲請
    顯有理由而應裁定開始再審；或顯無理由而應予駁回，例如
    提出之事實、證據，一望即知係在原確定判決審判中已提出
    之證據，經法院審酌後捨棄不採，而不具備新規性之實質要
    件，並無疑義者；或顯屬程序上不合法且無可補正，例如聲
    請已逾法定期間、非屬有權聲請再審之人、對尚未確定之判
    決為聲請、以撤回或法院認為無再審理由裁定駁回再審聲請
    之同一原因事實聲請再審等，其程序違背規定已明，而無需
    再予釐清，且無從命補正，當然毋庸依上開規定通知到場聽
    取意見之必要，庶免徒然浪費有限之司法資源（最高法院10
    9年度台抗字第401號裁定同此見解）。本件自形式觀察，即
    可認聲請人據以聲請再審之理由，核與刑事訴訟法所定聲請
    再審之要件無一相符，已如上述，符合刑事訴訟法第429條
    之2顯無必要之要件，依前開說明，本院認無踐行通知聲請
    人到場並聽取檢察官意見等程序之必要，附此敘明。
六、據上論斷，應依刑事訴訟法第434條第1項，裁定如主文。 
中　　華　　民　　國　　110 　年　　6 　　月　　16　　日
                  刑事第三庭    審判長法  官  賴淑敏
                                      法  官  黃怡文
                                      法  官  王靜慧
以上正本證明與原本無異。
如不服本裁定，應於裁定送達後10日內，向本院提出抗告狀。
中　　華　　民　　國　　110 　年　　6 　　月　　18　　日
                                      書記官  劉文倩